【裁判字號】    99,訴,116
【裁判日期】    990628
【裁判案由】    毒品危害防制條例
【裁判全文】
臺灣臺中地方法院刑事判決               99年度訴字第116號
公  訴  人  臺灣臺中地方法院檢察署檢察官
被      告  甲○○
上列被告因違反毒品危害防制條例案件，經檢察官提起公訴（98
年度毒偵字第4005號），本院依簡式審判程序判決如下：
    主    文
甲○○施用第一級毒品，處有期徒刑陸月，如易科罰金，以新臺
幣壹仟元折算壹日。
    犯 罪 事 實
一、甲○○前於民國94年間因施用毒品案件，經本院以94年度毒
    聲字第479 號裁定送觀察勒戒後，認無繼續施用毒品傾向，
    於94年7 月27日觀察、勒戒執行完畢釋放。詎猶不知悔改，
    於前開觀察、勒戒執行完畢釋放後5 年內之98年9 月15日某
    時，在其當時位於臺中縣后里鄉○○路127 號住處內，施用
    含第一級毒品海洛因成分之物品1 次。嗣於98年9 月16日上
    午10時許，至臺灣臺中地方法院檢察署觀護人室採集其尿液
    送驗，檢驗結果呈可待因、嗎啡陽性反應，始查悉上情。
二、案經臺灣臺中地方法院檢察署檢察官自動檢舉偵查起訴。
    理    由
一、被告甲○○於本院準備程序中，就上揭犯罪事實均為有罪之
    陳述，且所犯係死刑、無期徒刑、最輕本刑為3 年以上有期
    徒刑以外之罪，經本院合議庭依刑事訴訟法第273 條之1 第
    1 項之規定，裁定由受命法官1 人獨任進行簡式審判程序，
    先予敘明。
二、按「被告以外之人於審判外之言詞或書面陳述，除法律有規
    定者外，不得作為證據」，刑事訴訟法第159條第1項固定有
    明文，然「鑑定之經過及其結果，應命鑑定人以言詞或書面
    報告」，同法第206條第1項亦規定甚明。是鑑定人以「書面
    」為鑑定報告提出於法院，依刑事訴訟法第159條第1項立法
    理由及同法第206條第1項規定，即具有證據能力。又法院或
    檢察官得囑託醫院、學校或其他相當之機關、團體為鑑定，
    或審查他人之鑑定，並準用第 203條至第206條之1之規定，
    刑事訴訟法第208條第1項亦定有明文。依此，檢察官對於偵
    查中之案件，認為須實施鑑定者，固應就具體個案，選任鑑
    定人或囑託鑑定機關（團體）為之；但對於司法警察機關調
    查中之案件，或有量大或急迫之情形，為因應實務之現實需
    求，如檢察官針對該類案件之性質（例如：查扣之毒品必須
    檢驗其成份、對施用毒品之犯罪嫌疑人必須檢驗其體內有無
    毒品代謝反應、對於查扣之槍砲彈藥必須檢驗有無殺傷力、
    對違反野生動物保育法案件必須鑑定是否屬於保育類動物案
    件等)，認為當然有鑑定之必要者，經參考法務部92年5月20
    日法檢字第 092080203號函送之法務部「因應刑事訴訟法修
    正工作小組」研討之刑事訴訟法修正相關議題第21則之共識
    結論，以及臺灣高等法院於92年8月1日舉行之刑事訴訟法新
    製法律問題研討會第3則法律問題研討結果之多數說（載於
    司法院 92年8月印行「刑事訴訟法新製法律問題彙編」第15
    頁至第18頁），基於檢察一體原則，得由該管檢察長對於轄
    區內之案件，以事前概括選任鑑定人或囑託鑑定機關（團體
    ）之方式，俾便轄區內之司法警察官、司法警察對於調查中
    之此類案件，得即時送請事前已選任之鑑定人或囑託之鑑定
    機關（團體）實施鑑定，該鑑定人或鑑定機關（團體）亦應
    視同受承辦檢察官所選任或囑託而執行鑑定業務，其等出具
    之書面鑑定報告應屬刑事訴訟法第206 條所定之傳聞例外，
    當具有證據能力（法務部92年9 月1 日法檢字第0920035083
    號函可供參照）。從而，本件有關查獲之警察單位依先前轄
    區檢察署檢察長事前概括選任之鑑定機關，即詮昕科技股份
    有限公司（被告尿液部分）實施鑑定，該鑑定機關所出具之
    「鑑定書」，即具有證據能力而得為本案之證據。
三、經查，被告於98年9 月16日在臺灣臺中地方法院檢察署觀護
    人室所採集之尿液，經送檢驗結果，呈嗎啡、可待因陽性反
    應，有臺灣臺中地方法院檢察署受保護管束人（被告）尿液
    檢體監管紀錄表及詮昕科技股份有限公司98年10月2 日出具
    之報告編號00000000號尿液檢驗報告各1 紙（偵卷第2 、3
    頁）在卷可稽，而被告於本院審理時亦自承確曾於該時間，
    在非正當診所，取得來路不明，且具海洛因解癮效果之物品
    服用。蓋被告於受保護管束期間，經觀護人告以莫服用來歷
    不明藥物後，仍執意服用前開具海洛因解癮之物品，其亦無
    從說明該物品之品名，其對於施用第一級毒品海洛因有不確
    定故意至明，從而，上揭犯罪事實應堪認定。綜上所述，本
    案事證明確，被告施用第一級毒品海洛因之犯行，洵堪認定
    。又查被告於94年間因施用毒品案件，經本院裁定送觀察勒
    戒後，認無繼續施用毒品傾向，於94年7 月27日觀察、勒戒
    執行完畢釋放等情，有臺灣高等法院被告前案紀錄表在卷可
    稽，是被告既於觀察、勒戒執行完畢釋放後5 年內，再犯本
    件施用毒品罪，顯見原實施之觀察、勒戒已無法收其實效，
    應依法論科。
四、查海洛因係毒品危害防制條例第2 條第2 項第1 款所定之第
    一級毒品，不得非法持有、施用。核被告所為，係犯毒品危
    害防制條例第10條第1 項之施用第一級毒品罪。其持有第一
    級毒品海洛因之低度行為，為其施用海洛因之高度行為吸收
    ，不另論罪。爰審酌被告曾因施用毒品經送觀察勒戒，仍未
    知警惕，再犯本件施用毒品案件，足見其雖經觀察勒戒之治
    療程序，仍未徹底戒除惡習遠離毒害，顯未能善體國家設置
    觀察、勒戒機構，協助毒品施用者戒除毒害之良法美意，惟
    念及施用毒品本質上係戕害自身健康之行為，尚未嚴重破壞
    社會秩序或侵害他人權益，暨其犯罪之動機、目的、所生危
    害，及犯罪後坦承犯行等一切情狀，量處如主文所示之刑並
    諭知易科罰金之折算標準。
據上論斷，應依刑事訴訟法第273 條之1 第1 項、第299 條第 1
項前段，毒品危害防制條例第10條第1 項，刑法第11條前段、第
41條第1 項前段，判決如主文。
本案經檢察官胡宗鳴到庭執行職務。
中    華    民    國    99    年    6     月    28    日
                  刑事第十庭  法  官  簡婉倫
以上正本證明與原本無異。
如不服本判決應於收受送達後10日內向本院提出上訴書狀，並應
敘述具體理由；其未敘述上訴理由者，應於上訴期間屆滿後20日
內向本院補提理由書 (均須按他造當事人之人數附繕本)「切勿
逕送上級法院」。
                              書記官  許千士
中    華    民    國    99    年    6     月    28    日
附錄論罪科刑法條：
毒品危害防制條例第10條
施用第一級毒品者，處 6 月以上 5 年以下有期徒刑。
施用第二級毒品者，處 3 年以下有期徒刑。

司法院資訊處製作；財團法人民間司法改革基金會備份。
